臺灣嘉義地方法院刑事判決　　　　　　　100年度訴字第567號
公　訴　人　臺灣嘉義地方法院檢察署檢察官
被　　　告　張元耀
選任辯護人　張蓁騏律師
上列被告因偽造文書等案件，經檢察官提起公訴（99年度偵字第
9539號），因被告於本院準備程序就被訴事實為有罪之陳述，經
本院裁定依簡式審判程序審理，本院判決如下：
    主  文
張元耀犯行使變造私文書罪，處有期徒刑參月，如易科罰金，以
新台幣壹仟元折算壹日。
    犯 罪 事 實
一、張元耀係嘉義縣大林鎮○○路 901號福樟實業有限公司（下
    稱福樟公司）之實際負責人。民國 93年12月8日，德庚營造
    有限公司（下稱德庚公司）以新臺幣（下同） 1,868萬元之
    價格，標得行政院農業委員會林務局嘉義林區管理處（下稱
    嘉義林管處）發包之「觸口工作站辦公室興建工程」（下稱
    系爭工程）後，再將該工程之木作工程部分，以 1,115萬元
    之價格分包予福樟公司。嗣於 94年9月6日及同年月7日，福
    樟公司運入工地之國產花旗松膠合樑，經系爭工程監造單位
    林振榮建築師事務所人員取樣送驗結果，因不符合契約規定
    而遭退貨後，福樟公司便透過德庚公司向林振榮建築師事務
    所及嘉義林管處提出趕工計畫，並表示將自國外進口花旗松
    木料施作。詎張元耀明知依系爭工程木作工程圖面指示使用
    材料之規定，花旗松膠合梁應依據美國木構造建築協會（AI
    TC）或或美國工程材料協會（APAEWS）建築用膠合樑製造規
    範分級，並於材料上蓋印戳記標示產品等級，且須於使用前
    檢附花旗松木料進口證明文件、原產地證明書等資料，供林
    振榮建築師事務所審核通過，並經嘉義林管處准予備查後方
    得使用。竟基於行使、變造私文書之犯意，於 95年8月間某
    日，在福樟公司辦公室內，將福樟公司於 95年3月19日進口
    花旗松之進口報單（報單號碼：DA/BC/95/U956/6704）、原
    產地證明書（產證號碼碼：5AQQK0000000-000）各1份及 95
    年5月7日進口花旗松之進口報單（報單號碼：DA/BC/95/V72
    0/6403）、原產地證明書（產證號碼碼：6AQQK0000000-000
    ）各1份（上開稱原產地證明書CERTIFICATE OF ORIGIN，係
    依財政部關稅總局頒布之海關業務英譯辭彙對照表翻譯，原
    起訴書稱出廠證明），以電腦掃描後，將掃描所得之上開進
    口報單電子檔案及出廠證明書電子檔之資料塗改、變造，並
    加以列印（塗改、變造情形詳如附表一所示），再將前揭變
    造之私文書寄送予不知情之德庚公司人員而行使之，德庚公
    司復於 95年8月23日將前開由張元耀變造之花旗松進口報單
    及原產地證明書各 2紙提送林振榮建築師事務所，致林振榮
    建築師事務所陷於錯誤，而誤認福樟公司提供用於系爭工程
    之花旗松膠合樑、柱均自國外進口且具有原產地證明書，而
    於 95年8月29日書面審核通過，並轉報嘉義林管處備查，嘉
    義林管處則於95年9月1日准予備查，足以生損壞於公眾及德
    庚公司、林振榮建築師事務所、嘉義林管處對於系爭工程資
    料管理之正確性。張元耀明知其自國外進口之花旗松膠合樑
    、柱數量均不足以供應系爭工程使用，竟基於意圖為自己不
    法之所有之犯意，向峻園股份有限公司（下稱峻園公司）購
    買之國產花旗松木料自行加工、膠合、防腐處理後，混充為
    自國外進口之花旗松木料，使用於系爭工程。迨系爭工程於
    95年12月13日經嘉義林管處驗收合格後，德庚公司向嘉義林
    管處領得系爭工程全數工程款2,078 萬元（含變更設計部分
    ）後，再將木作工程部分之工程款支付予福樟公司，張元耀
    即以此方式詐得不法所得19萬4,331 元得逞。（即虛報進口
    花旗松數量4655.74才x單價41.74元）。
二、案經法務部調查局南部地區機動工作站移請臺灣嘉義地方法
    院檢察署檢察官偵查起訴。
    理  由
一、本件被告張元耀所涉犯者為刑法第 216條行使變造之文書罪
    、第210條變造私文書罪及第339條第 1項詐欺罪，其法定刑
    分別為「5年以下有期徒刑」、「5年以下有期徒刑、拘役或
    科或併科 1千元以下罰金」，非死刑、無期徒刑、最輕本刑
    為三年以上有期徒刑之罪或高等法院管轄第一審案件。本院
    行準備程序中，被告就被訴事實為有罪之陳述，經告知簡式
    審判程序之旨，並聽取檢察官及被告之意見後，本院爰依刑
    事訴訟法第 273條之1第1項裁定由受命法官獨任進行簡式審
    判程序。故本件簡式審判程序之證據調查，依刑事訴訟法第
    273條之2之規定，不受同法第159條第1項、第161條之2、第
    161條之3、第163條之1及第164條至第170條規定之限制，先
    予敘明。
二、上開犯罪事實，業據被告張元耀於法務部調查局南部機動工
    作站調查、偵查暨本院審理時坦承不諱，核與證人洪榮聰、
    陳麗君、施文真、吳慶蒼、林振榮、江恆芳、樊益宏等人證
    述之情節相符，並有單價分析表影本 1份、新代報關留存之
    進口稅單影本 2份、行政院農業委員會林務局嘉義林區管理
    處工程採購契約書封面暨開決標紀錄1份、投標標價清單2份
    、包商單價分析表、行政院農業委員會林務局嘉義林區管理
    處工程變更書封面暨變更議價記錄、價金變更議定書各 1份
    、工程變更設計投標標價清單 2份、包商單價分析表、德庚
    公司與福樟公司簽訂之工程契約書封面暨單價分析表、93年
    12月監造計畫、 95年7月監造計畫、高雄市木材商業同業公
    會96年高市木商總字第 044號函、膠合樑簡介、國立中興大
    學森林系木材鑑定研究室木材性質測試報告、行政院農業委
    員會林務局嘉義林區管理處簽(檔號： 93/93-123-3)、工程
    半月報表、95年9月1日嘉秘字第0955108919號函、94年11月
    4日嘉秘字第0945112213號函、94年11月17日嘉秘字第09451
    130133號函、94年12月9日嘉秘字第0945251779號函、94 年
    12月26日嘉秘字第0945114730號函、95年1月2日嘉秘字第09
    4115232號函、95年2月22日嘉秘字第0955250165號函、 100
    年9月14日嘉秘字第 1005251643號函、林振榮建築師事務所
    94年10月20日(94)榮師字第1020號函、95年8月29日(95) 榮
    師字第0829a號函暨德庚營造有限公司95年8月23日(95)德營
    字第095823號函各1份、進口報單4份、出廠證明、防腐處理
    證明各2份、94年10月27日(94) 榮師字第1027號函、94年10
    月11日(94) 榮師字第1111-17號函、94年10月24日(94)德營
    字第0941024號函、94年12月19日(94) 榮師字1219號函、94
    年12月28日(94) 榮師字1228號函、95年3月1日(95) 榮師字
    0301-1號函、「觸口工作站辦公室興建工程」 94年10月7日
    施工抽查記錄各、「觸口工作站辦公室興建工程」94年10月
    14日會勘紀錄各1份暨照片6張、「觸口工作站辦公室興建工
    程」 95年2月17日施工協調會記錄、「觸口工作站辦公室興
    建工程」100年9月8日膠合樑後續處理協調會記錄各1份、海
    關提供之進口報單、進口貨物稅費繳納證兼匯款申請書各 2
    份、俊園股份有限公司月請款明細影本 7份、德庚營造有限
    公司94年12月24日(94) 德營字第0941024號函、行政院農業
    委員會林務局嘉義林區管理處驗收記錄、工程結算驗收證明
    書各1份、結算明細表2份、林務局嘉義林區管理處計算表 5
    份、林務局嘉義林管處辦理觸口工作站招標涉嫌不法案之不
    所得試算表、花旗松實木柱、膠合樑變更設計計算表、法務
    部調查局南部地區犧動工作站刑事案件移送書、行政院農委
    會林務局嘉義林管處觸口樹木銀行木結構分析與鑑定報告書
    各 1份、德庚營造與福樟實業協議書、德庚營造匯款予林務
    局之匯款回條聯2份、德庚營造收受福樟實業賠償金收據1份
    等附卷可稽，足認被告自白與事實相符，堪以採信。是本件
    事證明確，被告犯行堪予認定，依法應予論科。
三、核被告所為，係犯刑法第216條、第210條之行使變造私文書
    及同法第339條第1項之詐欺取財等罪。被告變造私文書後持
    以行使，其變造私文書之低度行為為行使變造私文書之高度
    行為所吸收，不另論罪。而被告一行為，觸犯行使變造私文
    書及詐欺等2罪名，為想像競合犯，應依刑法第 55條規定，
    從一重論以行使變造私文書罪。
四、公訴意旨另以：如附表二部分，亦屬被告將「商品內容」欄
    內之資料變造等語。惟此部分已為被告所否認，且尚乏資料
    、證據足以證明上開部分係被告變造。但因公訴人認此部分
    與前揭有罪部分係裁判上一罪關係，爰不另為無罪之諭知，
    附此敘明。
五、爰審酌被告大學畢業，從事商業活動，擔任福樟公司之實際
    負責人，父母均健在，均為60歲左右，有弟弟二位，分別為
    31、30歲；已婚，育有三位小孩，分別為 10、6歲及一個八
    個月大的小孩，其妻亦在該公司工作，被告每月薪水約 5萬
    元，其妻約 2萬元，如公司有盈餘，亦可分配盈餘，但每年
    分配多少不一定。亦於 100年9月8日協同德庚公司與林振榮
    建築師事務所及嘉義嘉義林管處進行協調會，允諾：（一）
    本案施作材料衍生之材料價差19萬4331元應歸還嘉義嘉義林
    管處。（二）另嘉義嘉義林管處損失部分，以扣罰賠償金額
    依材料價差3倍核算，總計58萬2993元，亦應負責賠償。（
    三）有關瑕疵保固期間延長為10年，其延長保固期以100年9
    月 8日起算。（四）有關結構安全部分，業經原設計規劃監
    造及營造廠提出技師安全結構簽證鑑定報告等結論。賠償部
    分已由福樟公司於100年9月19日賠償77萬7324元予德庚公司
    。而德庚公司亦於同日以匯款方式，匯款予嘉義林管處等情
    ，有嘉義嘉義林管處100年9月14日嘉秘字第1005251643號函
    、收據各1紙、彰化銀行匯款回條聯2紙附卷可憑。顯然已就
    應賠償部分，賠償予嘉義嘉義林管處，彌補嘉義嘉義林管處
    之損失。被告雖以此方式行使變造私文書，對於國家、社會
    已具有危險性；然尚能於本院審理時坦承犯行及其品行、素
    行暨賠償嘉義林管處之損失等犯後態度等一切情狀，量處如
    主文所示之刑，並諭知易科罰金之折算標準。
據上論斷，應依刑事訴訟法第二百七十三條之一第一項、第二百
九十九條第一項前段，刑法第二百十六條、第二百十條、第三百
三十九條第一項、第五十五條、第十一條、第四十一條第一項前
段、刑法施行法第一條之一第一項、第二項前段，判決如主文。
本案經檢察官古慧珍到庭執行職務。
中    華    民    國    100   年    10    月    11    日
                    刑事第七庭  法  官  陳朱貴
以上正本證明與原本無異。
如不服本判決應於收受判決後10日內向本院提出上訴書狀，並應
敘述具體理由；其未敘述上訴理由者，應於上訴期間屆滿後20日
內向本院補提理由書（均須按他造當事人之人數附繕本）「切勿
逕送上級法院」。告訴人或被害人如對於本判決不服者，應具備
理由請求檢察官上訴，其上訴期間之計算係以檢察官收受判決正
本之日期為準。
中    華    民    國    100   年    10    月    11    日
                                書記官  鄭翔元
附錄：
刑法第216條
行使第 210 條至第 215 條之文書者，依偽造、變造文書或登載
不實事項或使登載不實事項之規定處斷。
刑法第210條
偽造、變造私文書，足以生損害於公眾或他人者，處 5 年以下
有期徒刑。
刑法第339條第1項
意圖為自己或第三人不法之所有，以詐術使人將本人或第三人之
物交付者，處 5 年以下有期徒刑、拘役或科或併科 1 千元以下
罰金。
以前項方法得財產上不法之利益或使第三人得之者，亦同。
前二項之未遂犯罰之。
附表一部分：
┌─┬────┬────────────────────┐
│編│變造文件│變造文件之情形                          │
│號│名稱    │                                        │
├─┼────┼────────────────────┤
│1 │進口日期│(1)將第1頁『總件數(25)』欄之數量由「59」│
│  │為95年3 │   變造為「82」                         │
│  │月19日之│(2)將第1頁『總毛重(公斤）(26) 』欄之所有│
│  │花旗松膠│   數據變造為空白                       │
│  │合梁進口│(3)將第1、2頁『貨物名稱、牌名、規格等   │
│  │報單    │   (28)』欄虛增下列內容:                │
│  │(報單編 │   45`9-3/16"X9-7/16"X4-3/4"....3PCE    │
│  │號：DA/B│   21`11-3/4"X9-7/16"X5-7/8"....3PCE    │
│  │C/95/U95│   13`11-ll/16"X9-7/16"X4-3/4"..2PCE    │
│  │6/6704) │   40`8-3/16"X9-7/16"X4-3/4"....1PCE    │
│  │        │   21`11-3/4"X9-7/16"X4-3/4"....2PCE    │
│  │        │   18`9/16"X9-7/16"X4-3/4"......4PCE    │
│  │        │   29`3-15/16"X9--7/16"X4-3/4"..1PCE    │
│  │        │   19`8-1/4"X11-15/16"X5-1/8"...2PCE    │
│  │        │   21`11-3/4"X11-15/16"X5-1/8"..2PCE    │
│  │        │   19`2-5/16"X11-15/16"X5-1/8"..2PCE    │
│  │        │   21`11-3/4"X13"X7-1/16".......1PCE    │
│  │        │   將第1頁Total項下之『『淨重(33)、數單 │
│  │        │   (單位) (34)、(統計用)(35)』欄之數量由│
│  │        │   「13,194.00 21.1964MTQ」變造空白。   │
│  │        │(4)將第1頁之『離岸價格(18) )』欄、『運  │
│  │        │   (19)』欄、『保險費(20)』欄、『應加(21│
│  │        │   )減(22)費用』欄、『離岸價格(23)』欄、│
│  │        │   外幣匯率欄、進口稅欄、推廣貿易服務費 │
│  │        │   欄、營業稅欄、稅費合計欄、營業稅稅基 │
│  │        │   欄之所有數據變造為空白。             │
│  │        │(5)將第1、2頁之『單價(32) 』欄、『淨重(3│
│  │        │   3)、數量(單位)(34)、(統計用)(35) 』欄│
│  │        │   、『完稅價格數量(36) 』欄、『進口稅額│
│  │        │   (37) 、納稅辦法(38)、貨物稅率(39)』欄│
│  │        │   之所有數據變造為空白。               │
├─┼────┼────────────────────┤
│2 │產證編號│將「商品說明Description of Commodities」│
│  │CREDIT N│欄內之資料變造為:                       │
│  │O.：5AQQ│   3pcs 4-3/4x9-7/16x45`9-3/16"         │
│  │K0000000│   3pcs 5-7/8x9-7/16x21`11-3/4"         │
│  │-820號之│   2pcs 4-3/4x9-7/16xl3`11-ll/16"       │
│  │原產地證│   lpcs 4-3/4x9-7/16x40`8-3/16"         │
│  │明書    │   2pcs 4-3/4x9-7/16x21`11-3/4"         │
│  │        │   4pcs 4-3/4x9-7/16x18`9/16"           │
│  │        │   1pcs 4-3/4x9-7/16x29`3-15/16"        │
│  │        │   2pcs 5-1/8xll-15/16x19`8-1/4"        │
│  │        │   2pcs 5-1/8xll-15/16x21`11-3/4"       │
│  │        │   2pcs 5-1/8xll-15/16xl9`2-5/16"       │
│  │        │   lpcs 7-1/16x13x21`11-3/4"            │
├─┼────┼────────────────────┤
│  │進口日期│(1)將第1頁『總件數(25)  』欄之數量由「13│
│  │為95年5 │   」變造為「30」                       │
│  │月7日之 │(2)將第1頁『總毛重(公斤)(26)』欄之所有數│
│3 │花旗松實│   據變造為空白                         │
│  │木柱進口│(3)將第2頁『項次(27)』欄、『貨物名稱、牌│
│  │報單(報 │   名、規格等(28)』欄及『淨重(公斤)(33) │
│  │單編號：│   、數量(單位) (34)、(統計用)(35)』欄，│
│  │DA/BC/95│   虛增下列內容:                        │
│  │/V720/64│   7 ll"-7/16"X11-7/16"X28`6-1/2"..1PCE │
│  │03)     │   8 ll"-7/16"X11-7/16"X5`10-7/8"..4PCE │
│  │        │   9 ll"-7/16"X11-7/16X13`9-3/8"...2PCE │
│  │        │  10 13"X13"X10`9-15/16"........2PCE    │
│  │        │  ll 11"-7/16"X11-7/16"X10`9-15/16".2PCE│
│  │        │  12 ll"-7/16"X11-7/16"X16`2-7/8"..1PCE │
│  │        │  13 ll"-7/16"X11-7/16"X25`7-1/16".2PCE │
│  │        │  14 ll"-7/16"X11-7/16"X23`8-5/8"..3PCE │
│  │        │  將第2頁Total項下之『『淨重(33) 、數量(│
│  │        │  單位) (34)、(統計用)(35)』欄之數量由「│
│  │        │  23,049.8 13PCE (11,0029MTQ) 」變造為「│
│  │        │  30 PEC」。                            │
│  │        │(4)將第1頁之『離岸價格(18) )』欄、『運費│
│  │        │   (19)』欄、『保險費(20)』欄、『應加(21│
│  │        │   )減(22)費用』欄、『離岸價格(23)』欄、│
│  │        │   外幣匯率欄、進口稅欄、推廣貿易服務費 │
│  │        │   欄、營業稅欄、稅費合計欄、營業稅稅基 │
│  │        │   欄之所有數據變造為空白。             │
│  │        │(5)將第1、2頁之『單價(32) 』欄、『淨重(3│
│  │        │   3)、數量(單位)(34)、(統計用)(35) 』欄│
│  │        │   、『完稅價格數量(36) 』欄、『進口稅額│
│  │        │   (37) 、納稅辦法(38)、貨物稅率(39)』欄│
│  │        │   之所有數據變造為空白。               │
├─┼────┼────────────────────┤
│4 │產證編號│(1)將「包裝數量Number  of packes」欄之數│
│  │L/C NO：│   量變造為「30piece」                  │
│  │6AQQK200│(2)將「商品說明Description of Commoditie│
│  │0000-000│   s」欄內之資料虛增下列內容:           │
│  │號之原產│  ll-7/16"Xll-7/16"X28`6-1/2"1pcs       │
│  │地證明書│  ll-7/16"X11-7/16"X5`10-7/8"4pcs       │
│  │        │  ll-7/16"X11-7/16"X13`9-3/8"2pcs       │
│  │        │  ll-7/16"Xl1-7/16"X10`9-15/16"2pcs     │
│  │        │  ll-7/16"Xll-7/16"X16`2-7/8"1pcs       │
│  │        │  11-7/16"X11-7/16"X25`7-1/16"2pcs      │
│  │        │  11-7/16"X11-7/16"X23`8-5/8"3pcs       │
└─┴────┴────────────────────┘
附表二部分：
┌─┬────────┬────────────────────┐
│  │產證編號CREDIT N│       (此部分原起訴書認屬變造，本院經查│
│  │O.：5AQQK0000000│       尚無法證明)                      │
│  │-820之原產地證明│   4pcs  7-1/16x29-1/2x29`6-5/16"       │
│  │書              │   lpcs  7-1/16x29-1/2x5`11-1/2"        │
│  │                │   lpcs  7-1/16x9-ll/16x29`6-5/16"      │
│  │                │   lpcs  7-1/16xl9-ll/16x14`11"         │
│  │                │   3pcs  7-1/16x19-ll/16x17`10_1/12"    │
│  │                │   2pcs  5-7/8xll-13/16x24`7_1/4"       │
│  │                │   5pcs  5-7/8xll-13/16x20`3/16"        │
│  │                │   4pcs  5-7/8xll-13/16x17`5"           │
│  │                │   9pcs  5-7/8xll-13/16x18`9/16"        │
│  │                │   lpcs  5-7/8xll-13/16x29`6-5/16"      │
│  │                │   lpcs  5-7/8xll-13/16x29`2-1/2"       │
│  │                │   lpcs  5-7/8xll-13/16xl8`8-1/2"       │
│  │                │   lpcs  5-7/8xll-13/16x41`4-1/16"      │
│  │                │   2pcs  5-7/8x9-1/2x29`7-1/2"          │
│  │                │   2pcs  5-7/8x9-1/2x16`5"              │
│  │                │   lpcs  5-1/8xll-15/16x22`7-5/8"       │
│  │                │   lpcs  5-1/8xll-15/16x22`7-5/8"       │
│  │                │   2pcs  5-1/8xll-15/16x18`4-1/2"       │
│  │                │   3pcs  5-1/8xll-15/16x29`10-1/4"      │
│  │                │   3pcs  5-1/8xll-15/16x16`4-7/8"       │
│  │                │   3pcs  5-1/8xll-15/16x29`2-1/2"       │
└─┴────────┴────────────────────┘